【裁判字號】    99,交抗,83
【裁判日期】    990422
【裁判案由】    聲明異議
【裁判全文】
臺灣高等法院臺南分院交通事件裁定      99年度交抗字第83號
抗  告  人
即受處分人  甲○○
上列抗告人因聲明異議案件，不服臺灣臺南地方法院中華民國99
年3月17日裁定（98年度交聲字第1403號）提起抗告，本院裁定
如下：
    主  文
抗告駁回。
    理  由
一、本件抗告意旨略以：本件重點在於酒測舉證方式有嚴重瑕疵
    ，並非儀器有問題，蓋吹氣檢測時，警員阻塞另一出風口，
    會造成酒精濃度增高為爭議重點；警員出庭時說我行車不穩
    ，惟當時並無錄影，顯見警員心虛說謊，其證詞無可信度。
    如警員不肯提出當時錄影內容，抗告人即受處分人甲○○尚
    有同車友人可出庭作證，為此提起抗告，請求撤銷原裁定，
    更為適當的裁定等語。
二、原裁定以抗告人即受處分人甲○○於民國98年10月16日23時
    4分許，駕駛車牌號碼S3-6006號自用一般小客車，行經臺南
    市○○○路與永南二街口時，經臺南市警察局第六分局（下
    稱舉發機關）警員攔停，並當場對其施以酒精濃度檢測，經
    測得其呼氣中所含酒精濃度為每公升0.39毫克，因超過規定
    標準，遂予製單舉發，嗣經交通部公路總局嘉義區監理所臺
    南監理站（下稱原處分機關）以其違規事證明確，依道路交
    通管理處罰條例第35條第1項第1款、第24條第1項第2款（原
    處分漏載第24條第1項第2款）及違反道路交通管理事件統一
    裁罰基準表之規定，裁處異議人罰鍰新臺幣19,500元，吊扣
    駕駛執照12個月，並施以道安講習等情，有臺南市警察局98
    年10月16日南市警交字第S00000000號舉發違反道路交通管
    理事件通知單、原處分機關98年10月19日嘉監南字第裁74-S
    00000000號裁決書及酒精濃度測定值列印單各1份在卷可佐
    ，自堪認定。並經證人即當日舉發員警蔡樵賢於原審法院調
    查時證述明確，因認抗告人確有酒精濃度超過規定標準而仍
    駕駛汽車之違規事實。原處分機關依據道路交通管理處罰條
    例第35條第1項第1款、第24條第1項第2款（原處分漏載第24
    條第1項第2款）及違反道路交通管理事件統一裁罰基準表之
    規定，裁處抗告人罰鍰19,500元，吊扣駕駛執照12個月，並
    施以道安講習之處分，核無不當。本件聲明異議為無理由，
    應予駁回。
三、按汽車駕駛人，駕駛汽車經測試檢定有酒精濃度超過規定標
    準者，處15,000元以上60,000元以下罰鍰，並當場移置保管
    該汽車及吊扣其駕駛執照1年；因而肇事致人受傷者，並吊
    扣其駕駛執照2年；致人重傷或死亡者，吊銷其駕駛執照，
    並不得再考領。又汽車駕駛人，有第35條第1項規定之情形
    者，應接受道路交通安全講習，道路交通管理處罰條例第35
    條第1項第1款、第24條第1項第2款分別定有明文。又汽車駕
    駛人飲用酒類或其他類似物後其吐氣所含酒精濃度超過每公
    升0.25毫克以上者，不得駕車，道路交通安全規則第114條
    第2款復定有明文。
四、經查：
(一)、抗告人甲○○雖以上開情詞置辯，惟證人即當日舉發警員蔡
    樵賢於原審調查時到庭結證稱：舉發當時，伊與同事在中華
    西路與永南二街口，執行路檢勤務，看到異議人行車不穩所
    以將他攔查，攔下之後，聞到他身上有酒味，所以請他作呼
    氣酒測，測得0.39毫克；酒測過程大約於22點45分時，警員
    崔善德第一次按鍵，當時因操作錯誤，崔警員誤按下第二次
    開關鍵，因為按兩下開關鍵會自動顯示『拒測』，而異議人
    並沒有『拒測』，所以伊等在23時4分重新進行第二次酒測
    ，該日異議人的部分總共只有按過兩次酒測程序。原來第一
    次操作錯誤的單據，伊等有將之黏貼在簿冊上，所以當時異
    議人作成功的酒測只有一次；在酒測值0.39毫克出來之後，
    異議人有要求重測，但因為機器並沒有故障，所以伊等只讓
    他做一次酒測；伊等於異議人作0.39酒測那次時，有無用手
    阻擋，或其他強押按鈕的動作等語（見原審卷第18頁背面至
    第19頁）。
(二)、衡諸證人蔡樵賢當庭提出之操作錯誤的酒測單據（見原審卷
    第22頁），堪認舉發警員固曾操作錯誤而致第一次出現『拒
    測』之結果，然舉發警員亦將該錯誤結果黏貼在簿冊上，並
    重新進行酒測，且以第二次酒測結果為本件舉發，並無違反
    施測之規定；又上開酒精測試器業經經濟部標準檢驗局檢定
    合格，有臺南市警察局第六分局99年3月16日南市警六交字
    第09946234520號函附之經濟部標準檢驗局呼氣酒精測試器
    檢定合格證書（檢定日期為98年7月7日，有效期限為1年）
    在卷可參，故該酒精測試器之準確度及正確性，可認係有公
    信力而可作為執法採證之用，且檢定合格之酒精測試器不可
    能不吹氣僅用手堵住另一端阻擋，並強壓一顆按鈕即可完成
    檢測，是抗告人主張警察在對抗告人做測試時，因儀器無法
    顯示數據，警察就用手堵住另一端阻擋，並強壓一顆按鈕才
    完成檢測云云，應無可採。
(三)、綜上，抗告人雖以前情置辯，並請求傳喚同車友人作證，惟
    證人即警員蔡樵賢本身直接見聞抗告人違規之事實經過，對
    事實最為明瞭，又經以行政及刑事責任擔保其陳述之真實性
    ，並坦然將第一次出現「拒測」之錯誤結果黏貼在簿冊上，
    又檢定合格之酒精測試器不可能不吹氣僅用手堵住另一端阻
    擋，並強壓一顆按鈕即可完成檢測，且該酒精測試器具準確
    度及正確性，係屬檢定合格而有公信力而可作為執法採證之
    用等各項因素，綜合認定抗告人違規事實，從而本件案情已
    明，應無再行傳訊證人訊問之必要。
(四)、另警察舉發交通違規行為，並不以照相或錄影為必要之證明
    方法，若強求各種交通違規行為均需以照相或錄影為其裁罰
    依據，事實上殆不可行，蓋諸多違規行為之發生難以預期，
    違規狀態稍縱即逝，如闖紅燈（在未設置闖紅燈自動照相儀
    器之處所）；未戴安全帽之騎士見警攔查，隨即戴上安全帽
    ；未繫安全帶之汽車駕駛見警攔查，隨即繫上安全帶等情形
    ，根本無法期待此類違規行為均須錄影為證，且警察係在現
    場執行維持交通勤務，該路段交通之繁忙情況必係較一般路
    段為甚，警察在現場執行交通勤務時，係立於親自所親聞之
    事實，應無可能恣意擅斷之作為，是本件縱然未有錄影存證
    ，但抗告人既確有於前開時、地酒精濃度超過規定標準而仍
    駕駛汽車之違規事實，仍得予以處罰。再者警員舉發交通違
    規案件，為行政行為之一種，本可依事件性質及舉發當時其
    他相關狀況，而為不同方式之取締或逕行舉發，此為執行公
    權力所必然，而非必以照相或攝影等方式為之。是公務員執
    行職務係代表國家行使公權力，本即具有公信力，如謂公務
    員一切行政行為均需預留證據以證其實，則國家行政勢必窒
    礙難行，據此，刑事訴訟法就犯罪證據有關之規定中與屬行
    政秩序罰之交通違規裁罰本質不合之部分，自不在準用之列
    。本院應認交通勤務警察舉發交通違規事件時，若為其親眼
    所見並有相當證據足認駕駛人確有違規行為，則其舉發即應
    推定為真正，並非必須要有錄影等存證，抗告人對此未提出
    任何證據證明其對舉發員警之質疑為合理，亦難認其抗告為
    有理由。
五、綜上所述，抗告人之抗告為無理由；原裁定以抗告人確有確
    於上揭時地有酒精濃度超過規定標準而仍駕駛汽車之違規事
    實，原處分機關因而以異議人違反道路交通管理處罰條例第
    35條第1項第1款、第24條第1項第2款（原處分漏載第24條第
    1項第2款）及違反道路交通管理事件統一裁罰基準表之規定
    ，裁處異議人罰鍰19,500元，吊扣駕駛執照12個月，並施以
    道安講習之處分，核無不當。抗告人猶執前詞，指摘原裁定
    不當，為無理由，應予駁回。
六、據上論結，應依道路交通案件處理辦法第26條，刑事訴訟法
    第412條，裁定如主文。
中    華    民    國    99    年    4     月    22    日
                  刑事第四庭    審判長法  官  吳志誠
                                      法  官  羅心芳
                                      法  官  吳森豐
以上正本證明與原本無異。
不得再抗告。
                                      書記官  岑  玢
中    華    民    國    99    年    4     月    22    日

司法院資訊處製作；財團法人民間司法改革基金會備份。
